【裁判字號】    98,抗,162
【裁判日期】    980723
【裁判案由】    聲請迴避
【裁判全文】
臺灣高等法院臺南分院民事裁定  98年度抗字第162號
抗  告  人  緯綱企業有限公司
法定代理人  甲○○
上抗告人因與相對人華楓國際有限公司等間請求損害賠償事件，
聲請法官迴避，對於中華民國九十八年六月十九日臺灣臺南地方
法院所為裁定（九十八年度聲字第四一九號），提起抗告，本院
裁定如下：
      主      文
抗告駁回。
抗告訴訟費用新台幣壹仟元由抗告人負擔。
      理      由
一、抗告意旨略以：原法院受理簡易訴訟事件之承審法官，曲解
    民事訴訟法規定，裁定命伊於七日內補正被告乙○之真正住
    居所；且不准伊之聲請，就應受送達文書對於被告為國外送
    達；復不命同案共同被告查報乙○之住居所等等，顯係違背
    職務，迴護被告之失職行為。原裁定以承審法官執行職務並
    無偏頗之虞，駁回伊之聲請，即有不合；爰提起本件抗告，
    求為廢棄原裁定等語。
二、按法官有民事訴訟法第三十二條所定之情形而不自行迴避，
    或有上開以外之情形，足認其執行職務有偏頗之虞者，當事
    人始得聲請法官迴避，此觀諸民事訴訟法第三十三條第一項
    第一、二款規定自明。次按民事訴訟法第三十三條第一項第
    二款規定法官有應自行迴避而不自行迴避以外之情形，足認
    其執行職務有偏頗之虞，據而聲請法官迴避者，應以法官對
    於訴訟標的有特別利害關係，或與當事人之一造有密切之交
    誼或嫌怨，或基於其他情形客觀上足疑其為不公平之審判者
    為其原因事實，若僅憑當事人之主觀臆測，或不滿意法官進
    行訴訟遲緩，或認法官指揮訴訟欠當，則不得謂其有偏頗之
    虞，並經最高法院著有六十九年台抗字第四五七號判例可資
    參照。
三、查本件抗告人係以原法院受理九十八年度南簡字第二０九號
    簡易訴訟事件之承審法官，於民國九十八年四月九日裁定命
    抗告人於七日內具狀補正被告乙○之真正住居所；且不准抗
    告人之聲請，就應受送達文書對於被告為國外送達；復不命
    同案共同被告查報乙○之住居所等等，顯與民事訴訟法規定
    不合，且有失公允；因認承審法官迴護被告，其執行職務有
    偏頗之虞，而向原法院聲請承審法官孫玉文迴避。原法院經
    依職權核閱上開卷宗後，認承審法官依民事訴訟法規定，命
    抗告人陳報被告之真正住居所，於法並無不合；且抗告人聲
    請對於被告為國外送達，未獲准許者，難認承審法院即有偏
    頗之虞；況訴訟事件之原告不知對造住址，依當事人進行主
    義，其不利益應歸於抗告人，此與舉證責任分配及顯失公平
    者無涉，均難執為聲請法官迴避理由，因而以裁定駁回抗告
    人之聲請。次查民事訴訟事件之承審法官於審理時，為指揮
    訴訟、闡明或確定訴訟關係，俾使辯論易於終結，而依民事
    訴訟法相關規定，於訴訟程序進行中為一定作為或不作為者
    ，或為單純之事實行為，或為對外發生法律效果之訴訟法律
    行為即裁判。苟法院所為一定作為係依法定程式製作之民事
    裁定，除別有不許抗告之規定者外，相關利害關係人即得依
    民事訴訟法第四百八十二條規定，聲明不服提起抗告，以資
    救濟。本件審理簡易訴訟事件之承審法官，因被告之住居所
    不明，致應受送達之文書無法為送達，訴訟程序無法進行，
    因而裁定命抗告人查報被告之真正住居所者，核係承審法官
    於訴訟程序進行中依法得為之裁定；此項民事裁定不生終結
    訴訟之法律效果，不論訴訟當事人對於裁定是否不服，應待
    訴訟事件經裁判而終結後，依同法第四百三十八條規定，循
    上訴或抗告程序一併聲明不服，以資救濟。末查抗告人並未
    具體指摘承審法官對於訴訟標的有特別利害關係，或與當事
    人之一造有密切之交誼嫌怨，或有其他情形客觀上足疑其為
    不公平之審判情事，其僅因承審法官所為上開裁定，及未准
    其聲請，就應受送達文書對於被告為國外送達，及命同案共
    同被告查報乙○之住居所，併承審法官其他關於訴訟程序進
    行中之指揮訴訟事項不合其意，率予臆測承審法官執行職務
    即有偏頗被告之虞云云，委不足採。
四、綜上，抗告人所持上開理由均無足採，原法院以抗告人所指
    摘之事項，難認承審法官執行職務有何偏頗之虞，而裁定駁
    回其聲請者，其認事用法均無不合；抗告人仍執前詞，及另
    以與法院審理聲請法官迴避事件之不相關事項，指摘原裁定
    不當，求為廢棄原裁定，非有理由，應予駁回。
五、據上論結，本件抗告為無理由，依民事訴訟法第四百九十五
    條之一第一項、第四百四十九條第一項、第九十五條、第七
    十八條，裁定如主文。
中    華    民    國    98    年    7    月    23     日
                    民事第三庭  審判長法  官  陳  光  秀
                                      法  官  曾  平  杉
                                      法  官  李  文  賢
上為正本係照原本作成。
本裁定不得再抗告。
中    華    民    國    98    年    7    月    24     日
                                      書記官  劉  清  洪


司法院資訊處製作；財團法人民間司法改革基金會備份。
